臺灣高等法院臺中分院民事判決
109年度重上國字第7號
上  訴  人  董明漢

訴訟代理人  邱寶弘律師
複  代理人  鄭志明律師
被  上訴人  南投縣南投市公所

法定代理人  宋懷琳
訴訟代理人  張桂真律師
複  代理人  呂世駿律師
            洪宇謙律師
上列當事人間國家賠償等事件，上訴人對於中華民國109年7月31
日臺灣南投地方法院108年度國字第6號第一審判決提起上訴，並
為訴之追加，本院於111年6月7日言詞辯論終結，判決如下：
    主  文
一、上訴及追加之訴暨其假執行之聲請，均駁回。
二、第二審及追加之訴之訴訟費用，均由上訴人負擔。
    事實及理由
甲、程序事項：上訴人於原審請求被上訴人給付其新臺幣（下同
    ）571萬7,045元本息，其於本院擴張訴之聲明，追加請求被
    上訴人「再」給付其167萬8,765元本息，核於法無不合，應
    予准許。
乙、實體事項：
壹、上訴人主張：上訴人繳納900元，參加被上訴人於民國106年
    10月21日主辦之「2017南投自行車百K挑戰賽」（下稱系爭
    活動）。其於系爭活動當日上午6時，自南投市中興新村前
    之中興會堂鳴槍出發，途經南投縣、彰化縣各地；於當日上
    午10時55分許，沿彰化縣芬園鄉（下同）大彰路二段，由南
    投縣往彰化縣方向行經大彰路二段與員草路二段交岔路口（
    下稱系爭路口）時，適訴外人吳○○駕駛車牌：0000-00號自
    小客車（下稱系爭汽車）沿員草路二段，由南投縣草屯鎮往
    彰化縣員林市方向行駛，並左轉進入系爭路口，雙方閃避不
    及而發生車禍（下稱系爭事故），致其因而人車倒地，並受
    有頸脊髓損傷併第3至6節創傷挫傷、四肢癱瘓及呼吸衰竭等
    傷害（下稱系爭傷害）。被上訴人就系爭活動活動簡章、交
    通維持計畫之擬定及全程交通管制，容有違失，除未於該路
    段設置安全警示設施、比賽告示牌面，以提醒往來用路人注
    意，且未向上訴人充分說明道路特性、交管範圍及參賽風險
    ，更遑論現場交管人員（員警及志工）未依規定執勤，提早
    撤哨，結束交管，於上訴人行經系爭路口時，未舉紅旗、吹
    哨攔停，因而發生系爭事故。故被上訴人及上開行政助手或
    履行輔助人應負完全過失責任（上訴人無過失責任），且與
    系爭事故之發生與上訴人所受損害間，有相當因果關係等情
    。爰依國家賠償法第2條第2項、民法第227條（兩造成立有
    償無名契約）、第227條之1規定，一部請求被上訴人給付其
    醫療費用161萬6,229元、看護費用60萬6,481元、勞動能力
    減損300萬元、薪資17萬3,100元，及精神慰撫金200萬元，
    共計739萬5,810（571萬7,045+167萬8,765）元本息（未繫
    屬本院部分，不另贅述）。
貳、被上訴人則以：系爭活動活動簡章與交通維持計畫係伊邀集
    南投縣政府警察局、彰化縣政府警察局、伊所轄各該守望相
    助隊及自行車隊等相關單位，共同召開數次交通維持工作會
    議，並於106年8月11日，將交通維持計畫提報南投縣道路交
    通安全聯席會報及彰化縣道路交通安全聯席會報決議通過，
    始憑以辦理系爭活動相關交通維持事宜，內容並無缺失。全
    程交通管制之設計，乃針對沿線路程中，部分未設置交通號
    誌之路段，安排交管人力現場指揮，至其餘直行且設有交通
    號誌之路口，則於路口前或周邊設置大聲公設備，或安排交
    管人員志工，配合現場執勤員警指揮，以適當方式促請參賽
    者注意路況、交通號誌及確實遵守交通規則，並充任突發狀
    況之機動人力。系爭路口設有3名志工及1名員警，人員配置
    並無不足，且上開交管人員於交管期間，並未離開交維點。
    系爭事故現場員警張○○依照勤務計畫於系爭活動當日到崗至
    上午9時30分前，均以手動控制號誌交管，讓領先車隊依綠
    燈燈號快速通行系爭路口，自9時30分領先車隊通過後，則
    改由號誌常態性行進，即採自動控燈方式，令行經系爭路口
    之參賽者，依交通規則及交通號誌行進。系爭事故發生時，
    系爭路口已回歸交通號誌常態性切換，不需交管人員，然現
    場交管人員亦尚未撤哨，都在系爭路口附近，並促請選手注
    意紅燈，就交通維持計畫之執行並無不當之過失，或怠於執
    行職務之情形。系爭事故之發生實係上訴人行經系爭路口，
    未降低車速，違規闖越紅燈所致，伊及伊之履行輔助人並無
    過失，亦無可歸責於伊之事由。雖上訴人就系爭事故應負完
    全之過失責任，惟倘鈞院認被上訴人有過失，上訴人之過失
    比例至少應為90%（即被上訴人之過失比例至多為10%）。況
    上訴人並未提出證據，證明其有需受專人照顧之必要性（且
    有重複聘請本國或外國看護之情況），及其受有何精神損害
    。其請求勞動能力減損部分，應以其受傷時之中校薪資計算
    ，而非以其期待晉升之上校薪資計算，且上訴人薪資減少部
    分，應僅有3萬7,100元。又如認員警張○○有過失或怠於執行
    職務，應以彼所屬機關即彰化縣政府警察局為國家賠償之義
    務機關，而非被上訴人。況系爭路口現場志工羅○○、林○○、
    陳○○及志工召集人張○○，亦非國家賠償法所定之公務員（即
    非屬依法令從事公務之人，亦非屬受託行使公權力之個人）
    等語置辯。
參、原審為上訴人敗訴之判決，上訴人不服，上訴求為判決：一
    、原判決關於駁回上訴人後開第2項請求部分廢棄。二、上
    開廢棄部分，被上訴人應給付上訴人571萬7,045元，及自10
    8年2月22日起，至清償日止，按週年利率百分之5計算之利
    息。其於本院擴張訴之聲明為訴之追加，求為判決：被上訴
    人應「再」給付上訴人167萬8,765元，及自111年6月1日民
    事陳報狀繕本送達翌日起，至清償日止，按週年利率百分之
    5計算之利息。願供擔保，請准宣告假執行。被上訴人則聲
    明：上訴及追加之訴均駁回。
肆、兩造不爭執事項（參本院卷㈡9-12頁）：
一、被上訴人辦理系爭活動，其交通維持計畫係由被上訴人邀請
    南投縣政府警察局、彰化縣政府警察局及守望相助隊等相關
    單位，共同召開數次交通維持工作會議，討論路線安排暨沿
    線交通維持措施之妥適性，並將會議修正擬定後之系爭計畫
    ，於106年8月11日連同提案書、會議紀錄等文書，函請南投
    縣政府警察局提報南投縣道路交通安全聯席會報審議，嗣據
    該聯席會報106年8月份會議同意照案通過；再於同年10月16
    日召開系爭活動第3次交通維持工作會議（原審卷㈠213-221
    頁、337-364頁）。
二、系爭活動之活動簡章「活動對象」部分載明：「限18歲以上
    …並願遵守道路交通安全法規者。（全程交通管制，儘量以
    選手優先，需遵守交管者指揮停或行）」；活動路線中亦記
    載「全程交通管制，儘量以選手優先，仍需遵守交管者指揮
    停或行，並依交通規則進行」；其他活動須知第一項載明：
    「車友騎乘自行車時禁止超越前導車輛，騎乘路線為一般開
    放性道路，仍有大小車輛正常行駛，請按交通指揮人員指引
    之方向前進，遇有紅綠燈之路口，需依現場交管人員指示停
    止或通過…」（原審卷㈠31、33、35頁）。
三、依系爭活動交通維持計畫書，系爭路口之交通維持需求之時
    間為上午7時20分至中午12時10分；惟其上有註明：「※交
    維點按正常號誌協助交維，注意車友安全即可」、「※交維
    時間係參考，如果結束時間前墊後車已通過，交維人員可視
    情況提前結束交維任務」（原審卷㈠352、353頁）。
四、南投縣於106年8月28日召開之道路交通安全聯席會議就系爭
    活動同意就部分路段交通管制時間為106年10月21日5時30分
    至13時（殿後車通過可提前解除交管）（原審卷㈠358頁）。
五、上訴人報名系爭活動時，已於系爭活動之網頁「活動個人切
    結書」（內容為：「…本人已認真詳細閱讀過本賽事之活動
    說明與相關規定，並同意大會於活動說明與相關規定，所規
    範之所有事項，亦瞭解本活動所需承受之風險，保證本人身
    心健康，自願參加本活動。若於活動過程中發生任何傷亡意
    外，按本活動投保之保險處理（所有細節依投保公司之保險
    契約為準），一切責任與主辦單位無關…」，表示同意該切
    結書之內容，並有繳交900元之報名費（原審卷㈠365、366頁
    ）。
六、參加系爭活動之選手自南投市中興新村前之中興會堂鳴槍出
    發後，途經南投縣、彰化縣各地，系爭交通維持計畫之執行
    ，在彰化縣係委由彰化縣政府警察局負責，系爭路口之交管
    人員為張○○員警（時任彰化縣警察局彰化分局安山派出所員
    警）及志工羅○○（著黑色衣物）、林○○（著黃背心）、陳○○
    （著粉色衣物），志工召集人為張○○。
七、上訴人因參加系爭活動並於106年10月21日上午10時55分許
    騎乘腳踏自行車行經系爭路口時，與吳○○當時駕駛之系爭汽
    車發生碰撞，發生系爭事故，致上訴人因而人車倒地並受有
    頸脊髓損傷併第3至6節創傷挫傷、出血併四肢癱瘓等傷害（
    原審卷㈠21頁）。
八、系爭事故發生當時，系爭路口設有紅綠燈號誌，係採自動運
    轉模式，上訴人行經系爭路口時為紅燈，吳○○駕駛系爭汽車
    行駛之方向為綠燈。
九、上訴人以吳○○涉有過失重傷害罪嫌提出告訴後，經臺灣彰化
    地方檢察署（下稱彰化地檢）檢察官以107年度偵字第827號
    為不起訴處分（原審卷㈠401-404頁），上訴人不服，聲請再
    議，業經臺灣高等檢察署臺中檢察分署（下稱中高分檢）檢
    察長駁回其再議之聲請。
十、上訴人因系爭事故之發生，經彰化縣警察局以其不依號誌行
    駛，致發生A2交通事故，違反道路交通管理處罰條例第74條
    第1項為由，開立舉發違反道路交通管理事件通知單（原審
    卷㈠203頁）（但上訴人主張其並無闖紅燈的行為）；另吳○○
    因違反道路交通管理處罰條例第48條第1項第3款之規定，亦
    經彰化縣警察局開立舉發違反道路交通管理事件通知單（原
    審卷㈠205頁）。
十一、上訴人於106年9月1日前往國防大學戰爭學院正規班受訓
      ，嗣因系爭事故而遭退學，並於108年11月10日0時退伍（
      原審卷㈡35、41頁）。
十二、上訴人有因系爭事故所受傷勢，而支出如原審卷㈡47頁所
      示醫療費用。
十三、上訴人前以書面向被上訴人提出賠償請求，惟經被上訴人
      於108年3月7日以拒絕賠償理由書拒絕賠償（原審卷㈠39-4
      1頁）。
十四、被上訴人係於108年2月21日收受上訴人賠償請求書；於同
      年4月16日收受本件起訴狀繕本（原審卷㈠63頁）　　
伍、本院得心證之理由：
一、上訴人主張：被上訴人有下列㈠所列之過失或怠於執行職務
    或可歸責事由一節，難認為可採：
　㈠上訴人主張：被上訴人就系爭活動活動簡章、交通維持計畫
    之擬定及全程交通管制，容有違失，除未於該路段設置安全
    警示設施、比賽告示牌面，以提醒往來用路人注意，且未向
    參賽選手充分說明道路特性、交管範圍及參賽風險，更遑論
    現場交管人員（員警及志工）未依規定執勤，提早撤哨，結
    束交管，於上訴人行經系爭路口時，未舉紅旗、吹哨攔停，
    因而發生系爭事故。故被上訴人及上開行政助手或履行輔助
    人應有全部過失（上訴人並無過失）或怠於執行職務或可歸
    責事由之事實，為被上訴人所否認，並以前詞置辯。
  ㈡因系爭活動並非屬以「競速競賽」為主的自行車賽事，而屬
    以「休閒運動」為主之自行車挑戰賽事，故尚難徒以：被上
    訴人「未」於系爭活動進行之全部時間（即自當日上午5時3
    0分起，至下午1時止）內，在全部路段（即全部百K賽道）
    之所有道路交岔路口，為手動交通燈誌管制（即保持賽道通
    行方向為綠燈）一節，即率認被上訴人有何過失或怠於執行
    職務或可歸責事由：
　　1.一般自行車賽事概可區分兩大類型：第一類型為以「競速
      競技」為主的自行車比賽。此類型賽事之參賽者實力高且
      平均，比賽全程不落地，目的是在最短的時間內抵達終點
      ，以獲取名次。原則上此類型賽事之賽道上之交通號誌都
      必須為比賽，而有所調整，故主辦單位會與交通單位配合
      實施「嚴格」之交通管制，限制非參賽者之其他人車進入
      賽道內，以資確保比賽可以順暢，且無意外地持續不中斷
      進行。第二類型則為以「休閒運動」為主之自我挑戰賽。
      此類型賽事之參加者係以自我挑戰為主，時間限制較為寬
      鬆，目的係以參加者能完成比賽，速度與名次並非此類型
      賽事之重要考量。故參加者可以在活動中自由調配車速，
      甚或在中途，隨時停車休息。因此，此類型非競速競技挑
      戰賽，原則上並不會有嚴格之交通管制，除於會因甫出發
      時，參加者同時出發之人數較多，或為了領先集團之選手
      為求名次，難免有時會有競速之情形，而有實施「部分」
      時段或「部分」路段之「輕度」交通管制外，在其餘賽事
      時間內，參加者均係與其他非參賽之人員車輛，共同使用
      同一道路。故參加者及其他非參賽之人員、車輛，均須共
      同遵守道路交通規則，以維持賽事期間內之交通安全。
    2.依系爭活動交維計畫書之前言所載：「有感於近百公里的
      路程其完騎時間需費時3-6小時，頗富挑戰性，於是今年
      將活動名稱調整為「2017年南投139自行車百K挑戰賽」，
      希望在一百公里的路線中讓參賽者能突破自我的同時欣賞
      南投的美好；活動宗旨略以：推廣全民自行車運動，增進
      國民健康。結合運動、休閒、景觀、農業，行銷本市觀光
      特色，展現熱情南投，營造樂活好心情（參原審卷㈠346頁
      ）。足見系爭活動應為上述第二類型以「休閒運動」為主
      之自我挑戰賽。
　　3.準此，自難僅以：被上訴人未於系爭活動進行之全部時間
      內，在全部路段之所有道路交岔路口，為手動交通燈誌管
      制（即保持賽道通行方向為綠燈）一節，即率認被上訴人
      有何過失或怠於執行職務或可歸責事由。
  ㈢上訴人主張：被上訴人就系爭活動活動簡章、交通維持計畫
    之擬定，有過失或怠於執行職務或可歸責事由一節，難認為
    可採：
　　1.被上訴人辦理系爭活動，其交通維持計畫係由被上訴人邀
      請南投縣政府警察局、彰化縣政府警察局及守望相助隊等
      相關單位，共同召開數次交通維持工作會議，討論路線安
      排暨沿線交通維持措施之妥適性，並將會議修正擬定後之
      系爭計畫，於106年8月11日連同提案書、會議紀錄等文書
      ，函請南投縣政府警察局提報南投縣道路交通安全聯席會
      報審議，嗣據該聯席會報106年8月份會議同意照案通過；
      再於同年10月16日召開系爭活動第3次交通維持工作會議
      （原審卷㈠213-221頁、337-364頁）。又南投縣於106年8
      月28日召開之道路交通安全聯席會議就系爭活動同意就部
      分路段交通管制時間為106年10月21日5時30分至13時（殿
      後車通過可提前解除交管）（原審卷㈠358頁）等情，已為
      兩造所不爭執（參上開兩造不爭執事項：一、四、）。
    2.如前所述，系爭活動既屬上述第二類型之以「休閒運動」
      為主之自我挑戰賽，實難認被上訴人就系爭活動活動簡章
      、交通維持計畫之擬定，有何過失或怠於執行職務或可歸
      責事由。析言之，不得徒以：被上訴人並「未」如舉辦上
      述第一類型之以「競速競技」為主的自行車比賽般地，就
      系爭活動活動簡章、交通維持計畫，擬定「嚴格」之交通
      管制一節，即率認被上訴人就系爭活動活動簡章、交通維
      持計畫之擬定，有何過失或怠於執行職務或可歸責事由。
　㈣上訴人主張：被上訴人未於系爭路口路段，設置安全警示設
    施、比賽告示牌面，以提醒往來用路人注意。且於上訴人行
    經系爭路口時，未舉紅旗、吹哨攔停，而有過失或怠於執行
    職務或可歸責事由一節，難認為可採：
　　1.參加系爭活動之選手自南投市中興新村前之中興會堂鳴槍
      出發後，途經南投縣、彰化縣各地，系爭交通維持計畫之
      執行，在彰化縣係委由彰化縣政府警察局負責，系爭路口
      之交管人員為張○○員警及志工羅○○、林○○、陳○○，志工召
      集人為張○○等情，已為兩造所不爭執（參上開兩造不爭執
      事項：六、）。
　  2.證人張○○於彰化地檢107年度交查字第201號案件108年2月
      14日訊問時，證稱：有交付大聲公給系爭路口之志工，在
      路邊地上連續播放「前有號誌請減速慢行」（參該日訊問
      筆錄第2頁）。
　　3.證人陳○○於本院結稱：「系爭活動當日，我擔任在系爭路
      口前100公尺，將大聲公放在地上播放聲音，及手拿紅色
      旗幟警示。旗幟只是一個警示，我都一直拿著，有時候看
      到人會揮一下。大聲公播放的內容是張○○錄的，內容大致
      上是【前有號誌，請減速慢行】的意思，至大聲公播放的
      完全的文字內容，我現在沒有辦法確認。系爭事故發生時
      ，大聲公還放在原本離系爭路口100公尺的地方（參本院
      卷㈡129、131頁）。」等語。　
　　4.證人林○○於本院結稱：「系爭活動，我是志工，擔任交管
      人員，聽從交通警察的指揮，協助告知參賽者行進方向。
      系爭事故發生時，我有在現場，但撞擊的當下，我沒有看
      到。交通警察當時還在現場，志工拿旗幟是在選手到達系
      爭路口前，以旗幟比行進方向，告知選手行進方向，並不
      是指揮。紅燈時，會先用旗幟示意，請選手準備停下，但
      不會攔選手。交通警察執勤期間，沒有用人工指揮取代交
      通號誌的情形，基本上都是與交通號誌一致。因為兩方面
      的車速都很快，我們沒辦法把選手與對向的車輛攔下。系
      爭事故發生時，系爭路口之交通號誌是正常運作（參本院
      卷㈡124-128頁）。」等語。　
　　5.證人張○○於原審結稱：「上訴人並非領先集團，其行經系
      爭路口時，交通號誌係恢復為自動管制，我當時在現場旁
      邊注意，如果有騎士下來，我們（含志工）要阻止不要闖
      紅燈。但當時上訴人騎很快，我來不及阻止。系爭路口前
      100公尺為長下坡，但不會有煞車不及的情形，因為遠處
      就可以看見紅燈。如果騎士繼續騎，我們不會使用強制力
      阻止。因為急煞，會更危險。（參原審卷㈡第203-207頁）
      」。等語。
　　6.基上等情，堪認被上訴人應有於系爭路口前100公尺，以
      大聲公連續播放「前有號誌，請減速慢行」，以提醒參加
      選手注意，亦有員警及志工在系爭路口旁，以紅色旗幟協
      助告知參加選手行進方向。且因系爭路口之往來人員車速
      都很快，在場員警及交管志工並沒辦法將上訴人與往來之
      人員車輛攔下。於員警指揮志工執勤期間，並沒有以人工
      指揮，取代交通號誌，但會以紅色旗幟協助告知參加選手
      行進方向。準此，難認被上訴人就此部分，有何過失或怠
      於執行職務或可歸責事由。是上訴人上開主張，難認為可
      採。　　
　㈤上訴人主張：被上訴人未向參賽之上訴人充分說明道路特性
    、交管範圍及參賽風險之事實，難信為真實：
　　1.系爭活動之活動簡章「活動對象」部分載明：「限18歲以
      上…並願遵守道路交通安全法規者。（全程交通管制，儘
      量以選手優先，需遵守交管者指揮停或行）」；活動路線
      中亦記載「全程交通管制，儘量以選手優先，仍需遵守交
      管者指揮停或行，並依交通規則進行」；其他活動須知第
      一項載明：「車友騎乘自行車時禁止超越前導車輛，騎乘
      路線為一般開放性道路，仍有大小車輛正常行駛，請按交
      通指揮人員指引之方向前進，遇有紅綠燈之路口，需依現
      場交管人員指示停止或通過…」（原審卷㈠31、33、35頁）
      等情，已為兩造所不爭執（參上開兩造不爭執事項：二、
      ）。
　　2.上訴人報名系爭活動時，已於系爭活動之網頁「活動個人
      切結書」（內容為：「…本人已認真詳細閱讀過本賽事之
      活動說明與相關規定，並同意大會於活動說明與相關規定
      ，所規範之所有事項，亦瞭解本活動所需承受之風險，保
      證本人身心健康，自願參加本活動。若於活動過程中發生
      任何傷亡意外，按本活動投保之保險處理（所有細節依投
      保公司之保險契約為準），一切責任與主辦單位無關…」
      ，表示同意該切結書之內容，並有繳交900元之報名費（
      原審卷㈠365、366頁）等情，已為兩造所不爭執（參上開
      兩造不爭執事項：五、）。
　　3.基上等情，實難認上訴人主張：被上訴人未向參賽之上訴
      人充分說明道路特性、交管範圍及參賽風險之事實為可採
      。
　㈥上訴人主張：系爭事故發生時，現場交管人員（員警及志工
    ）未依規定執勤，提早撤哨，結束交管之事實，難信為真實
    ：
　  1.經本院會同兩造勘驗卷附系爭路口之監視器光碟，結果為
      ：系爭事故發生前之當日上午10時55分34秒以後，系爭路
      口旁之女子開始脫掉黃色背心，當時仍有一名男子身穿黃
      色背心與一名著黑衣男及一名員警在場。當時在場之人均
      已無手持紅旗（參本院卷㈡159頁）。故於系爭事故發生時
      （即當日上午10時55分40秒至42秒，參原審卷㈡144頁），
      並無上訴人主張：系爭事故發生時，現場交管人員（員警
      及志工）未依規定執勤，提早撤哨，結束交管之情事。
　　2.證人張○○於原審結稱：「我於系爭事故發生當時，有在系
      爭路口現場。但上訴人當時騎很快，我來不及阻止（參原
      審卷㈡第205頁）」等語。證人林○○於本院亦結稱：系爭事
      故發生當時，交通警察還在系爭路口現場（參本院卷㈡125
      頁）等語。
　　3.基上等情，實難信上訴人上開主張為真實。
　㈦上訴人主張：其行經系爭路口時，並無闖紅燈，故就系爭事
    故之發生，無過失責任一節，難認可採：
　　1.系爭事故發生當時，系爭路口設有紅綠燈號誌，係採自動
      運轉模式，上訴人行經系爭路口時為紅燈，吳○○駕駛系爭
      汽車行駛之方向為綠燈等情，已為兩造所不爭執（參上開
      兩造不爭執事項：八、）。
　　2.上訴人因參加系爭活動，並於106年10月21日上午10時55
      分40-42秒許，騎乘腳踏自行車行經系爭路口時，與吳○○
      當時駕駛之系爭汽車發生碰撞，發生系爭事故，致上訴人
      因而人車倒地，並受有頸脊髓損傷併第3至6節創傷挫傷、
      出血併四肢癱瘓等傷害（原審卷㈠21頁）。而系爭事故發
      生當時，系爭路口設有紅綠燈號誌，係採自動運轉模式，
      上訴人行經系爭路口時為紅燈，吳○○駕駛系爭汽車行駛之
      方向為綠燈。又上訴人以吳○○涉有過失重傷害罪嫌提出告
      訴後，經彰化地檢檢察官以107年度偵字第827號為不起訴
      處分（原審卷㈠401-404頁）。上訴人不服，聲請再議，業
      經中高分檢檢察長駁回其再議之聲請（107年度上聲議字
      第1190號）。另上訴人因系爭事故之發生，經彰化縣警察
      局以其不依號誌行駛，致發生A2交通事故，違反道路交通
      管理處罰條例第74條第1項為由，開立舉發違反道路交通
      管理事件通知單（原審卷㈠203頁）（但上訴人主張其並無
      闖紅燈的行為）；另吳○○因違反道路交通管理處罰條例第
      48條第1項第3款之規定，亦經彰化縣警察局開立舉發違反
      道路交通管理事件通知單（原審卷㈠205頁）等情，已為兩
      造所不爭執（參上開兩造不爭執事項：七、至十、）。而
      上開檢察官不起訴處分書及檢察長處分書，係認上訴人為
      系爭事故發生之肇事原因，就系爭事故吳○○無肇事因素，
      而認吳○○過失重傷害之犯罪嫌疑不足，據而為不起訴處分
      確定。
    3.證人張○○於原審結稱：「系爭事故發生時，我是彰化分局
      安山派出所警員，擔任系爭路口之交通管制人員。依交通
      疏導執行計畫，要執行手動管制交通號誌為一路開放綠燈
      ，讓領先集團約40位通過，領先集團就是要得到名次的。
      領先集團通過後，就回復為一般道路之自動交通號誌。中
      間及後面的選手通過系爭路口時，已回復為一般道路交通
      管制號誌，所以選手需遵守交通號誌之指示，但此時員警
      也需在現場維持交通。如果中間有一群很多騎士時，才會
      再彈性手動開放綠燈。有零星的騎士，就阻止他們闖紅燈
      。我要依分局勤務中心之命令，才可以解除管制或勤務，
      不是我自己判斷。上訴人並非領先集團，其行經系爭路口
      時，交通號誌係恢復為自動管制，我當時在現場旁邊注意
      ，如果有騎士下來，我們（含志工）要阻止不要闖紅燈。
      但當時上訴人騎很快，我來不及阻止。系爭路口前100公
      尺為長下坡，但不會有煞車不及的情形，因為遠處就可以
      看見紅燈。如果騎士繼續騎，我們不會使用強制力阻止。
      因為急煞，會更危險。當時系爭路口之志工人力應該充足
      。（參原審卷㈡第203-207頁）」。等語。
　　4.證人葉○○於原審結稱：「上訴人係我軍中之學弟，我有參
      加系爭活動且有完賽。活動過程中，僅有領先集團始會開
      放綠燈。我是後段之選手，我遇到的路口管制狀況是碰到
      紅燈，我就會停下來。因為我參加所有的比賽都是這樣，
      後段的選手都不會開放綠燈。上訴人騎在我前面，應該是
      屬於中段之選手。我的認知是中段也不會開放綠燈，只有
      領先集團才會開放綠燈。系爭路口前為長下坡，前100公
      尺就可以看到系爭路口之紅綠燈，且來得及煞車（參原審
      卷㈡第208、209頁）」等語。
　　5.經原審勘驗卷附系爭路口之監視器光碟，結果為：上訴人
      行經系爭路口時，其行進方向（大彰路）已為紅燈（參原
      審卷㈡144頁）。因上訴人對之有所爭執，故經本院會同兩
      造勘驗卷附系爭路口之監視器光碟，結果確認為：上訴人
      所行經之系爭路口當日上午10時54分57秒以後，其行進方
      向之交通號誌係採自動控制，非手動控制，且應可推斷已
      轉換為紅燈（參本院卷㈡159頁）。故於上訴人行經系爭路
      口時，上訴人行進方向之交通號誌應為紅燈。
　　6.基上等情，實難認上訴人主張：其行經系爭路口時，並無
      闖紅燈，故就系爭事故之發生，無過失責任一節為可採。
　㈧基上所述，本院經綜合審酌：兩造所為陳述暨所提相關事證
    ，及所為辯論意旨等一切情狀後，認上訴人主張：被上訴人
    有上述㈠所列之過失或怠於執行職務或可歸責事由一節，難
    認為可採。　
二、按公務員於執行職務行使公權力時，因故意或過失不法侵害
    人民自由或權利者，國家應負損害賠償責任。公務員怠於執
    行職務，致人民自由或權利遭受損害者亦同，國家賠償法第
    2條第2項定有明文。準此，公務員於執行職務行使公權力時
    ，如無故意或過失不法之行為，或無怠於執行職務致人民權
    利遭受損害者，即無國家賠償責任。次按因可歸責於債務人
    之事由，致為不完全給付者，債權人得依關於給付遲延或給
    付不能之規定行使其權利。因不完全給付而生前項以外之損
    害者，債權人並得請求賠償。債務人因債務不履行，致債權
    人之人格權受侵害者，準用第192條至第195條及第197條之
    規定，負損害賠償責任，民法第227條、第227條之1分別定
    有明文。準此，如無可歸責於債務人之事由，致為不完全給
    付者，債權人自不得依上開規定，請求損害賠償。
三、綜上所述，因被上訴人並無上訴人上述一、㈠所指之過失或
    怠於執行職務或可歸責事由存在，故依上開說明意旨，上訴
    人依國家賠償法第2條第2項、民法第227條、第227條之1規
    定，一部請求被上訴人給付其739萬5,810（571萬7,045+167
    萬8,765）元本息，為無理由。準此，原審駁回其請求571萬
    7,045元之本息部分，經核尚無違誤。是其提起上訴，請求
    廢棄此部分原判決，為無理由，應予駁回。又其於本院追加
    請求被上訴人再給付其167萬8,765元本息部分，亦為無理由
    ，應予駁回。其追加之訴既經駁回，其所為假執行之聲請，
    自應併予駁回。
四、本件事證已臻明確，兩造其餘之攻擊或防禦方法及所用之證
    據，經本院斟酌後，認為均不足以影響本判決之結果，爰不
    逐一論列，附此敘明。
陸、據上論結，本件上訴及追加之訴均為無理由，判決如主文。
中　　華　　民　　國　　111 　年　　6 　　月　　21　　日
        　　    民事第七庭    審判長法　官  王  銘
　　　　　　　　　　　　　　        法　官  張國華
　　　　　　　　　　　　　　　      法　官  唐敏寶
正本係照原本作成。          
如不服本判決，應於收受送達後20日內向本院提出上訴書狀，其
未表明上訴理由者，應於提出上訴後20日內向本院補提理由書狀
（均須按他造當事人之人數附繕本）。因疫情而遲誤不變期間，
得向法院聲請回復原狀。
上訴時應提出委任律師或具有律師資格之人之委任狀；委任有律
師資格者，另應附具律師資格證書及釋明委任人與受任人有民事
訴訟法第466條之1第1項但書或第2項所定關係之釋明文書影本。
如委任律師提起上訴者，應一併繳納上訴裁判費。           
                                    書記官  劉恒宏
　　　　　　　　　　　　　　　　　　
中　　華　　民　　國　　111 　年　　6 　　月　　21　　日